臺灣臺中地方法院刑事判決　　　　　　　　　　　　九十一年度訴字第一五三號
　　公　訴　人　臺灣臺中地方法院檢察署檢察官
　　被　　　告　丁○○
　　　　　　　　乙○○
　　　　　　　　丙○○
右列被告因違反公職人員選舉罷免法案件，經檢察官提起公訴（九十一年度選偵字第
一一０號），本院判決如左：
    主  文
丁○○、乙○○共同意圖使候選人不當選，以文字、圖片，傳播不實之事，足以生損
害於他人，各處有期徒刑肆月，如易科罰金，均以佰元折算壹日，均褫奪公權壹年
，均緩刑貳年。扣案之文宣共壹仟參佰參拾柒張，均沒收。
丙○○無罪。
    事  實
一、丁○○及乙○○係臺中縣東勢鎮新盛里之里民，其等均明知案外人甲○○乃新盛
    里里長之候選人，竟因公井存廢問題而共同基於使里長候選人甲○○不當選之犯
    意聯絡，先於民國九十一年六月三日下午十時許，在臺中縣東勢鎮○○路上國稅
    局對面之小吃店，收取二名年籍不詳之成年男子所託付散發，其上載有「公井沒
    被廢，莊民就阿彌陀佛了」、「是誰無視井的存在，雜亂堆棄廢建材」、「聽說
    有人要廢井，莊民恐慌來護井」、「緊張、緊張、緊張，誰把公井挖壞了」「騙
    選民、選票」及「候選人吳ＸＸ（Ｘ聰）兒（俊Ｘ、俊Ｘ、慧Ｘ）拜、、」等，
    足以影射里長候選人甲○○乃無視公井之存在而欲廢公井等不實事項之文字及圖
    片之文宣共二箱（共約一千五百張），其後旋即由丁○○騎乘車牌號碼ＫＤＧ─
    八九三號之重型機車載運上開文宣一箱，沿臺中縣東勢鎮○○路由和平往東勢方
    向散發，而由乙○○駕駛車牌號碼ＧＯ─四三七六號之箱型車載運上開另一箱文
    宣，沿台中縣東勢鎮○○路由東勢往和平方向散發，足以生損害於候選人甲○○
    。迄至同日下午十一時四十分許，丁○○及乙○○猶仍沿途散發上開文宣之際，
    適為當地居民林國榮發現而報警處理，始查悉上情，並扣得未及散發之文宣共一
    千三百三十七張。
二、案經甲○○訴由臺中縣警察局東勢分局報請臺灣臺中地方法院檢察署檢察官偵查
    起訴。
    理  由
甲、被告丁○○、乙○○部分：
一、訊據被告丁○○、乙○○固均坦認其等因擔心新盛里里長候選人甲○○若當選，
    將廢除提供居民使用水源之公井，因此始沿途散發上開文宣等事實不諱，核與被
    害人甲○○指述情節相符，並經證人林國榮證稱在卷，復有照片及現場圖在卷足
    稽，且有文宣共一千三百三十七張扣案足憑；惟其等仍均矢口否認有何違反公職
    人員選舉罷免法第九十二條之犯行，均辯稱：其等無欲以散發上開文宣影響甲○○之選情，僅因擔憂候選人甲○○當選後將廢除公井，始散發上開文宣云云。然
    查：
（一）被告丁○○及乙○○既均迭次於檢察官偵查中及本院審理中自承，其等均知悉
      甲○○亦為新盛里之里長候選人之一，且均因擔憂甲○○當選後將廢除公井而
      散發上開文宣等語在卷，又對照被告丁○○及乙○○所散發上開文宣及甲○○
      之競選文宣上之文字，確堪以認定被告丁○○及乙○○所散發之文宣已足以影
      射係里長候選人甲○○雜亂堆棄廢建材、無視公井之存在而欲廢公井等情，並
      有扣案之文宣共一千三百三十七張及甲○○之競選文宣在卷足憑，則被告丁○○及乙○○於明知上開文宣係影射里長候選人甲○○，猶仍共同傳播上開文宣
      ，自有影響里長候選人甲○○之選情，而使甲○○不當選里長之意圖甚明，蓋
      以一般選民於觀覽該文宣後，為免供應里民用水之公井日後有遭廢除致缺水之
      虞，當有對該里里長候選人甲○○產生負面評價，並於票選里長時考量上情之
      可能，是被告丁○○及乙○○以上開情詞置辯，自均無足採信。
（二）再查，被告丁○○及乙○○所散發上開文宣上之文字內容及圖片，均與散播文
      宣該時之公井現況不符，而候選人甲○○該時不僅未聲稱有將廢公井之意，且
      尚無將該公井挖壞之情，又文宣上所稱「原來整潔安全的公井」之照片，實為
      該時公井之現況等情，亦據被告丁○○及乙○○於偵查及本院審理時均坦承不
      諱，且互核相符，復經被害人甲○○指述詳實，且有文宣一千三百三十七張扣
      案可資佐證，當足徵被告丁○○及乙○○散發之右揭文宣上所載之文字及圖片
      ，確非該時公井之情況，且其內容顯有刻意扭曲候選人甲○○於競選文宣上發
  表「擴大二社公井管線使全里里民用水無愁」之政見，乃係為欺騙選民選票所
      為不實之事項，而均與事實不符無疑。綜上，當足見被告丁○○及乙○○所辯
      上情，均委無足取。本案事證明確，被告丁○○及乙○○上開犯行，均堪予認
      定。
二、被告丁○○、乙○○以上開文宣傳播里長候選人甲○○有廢除公井之意等不實之
    事，自足以影響甲○○競選里長之選情，而生損害於甲○○。核被告丁○○、乙○○所為，均係犯公職人員選舉罷免法第九十二條散布虛構事實罪。被告丁○○
    、乙○○與年籍均不詳之二名成年男子間，有犯意聯絡及行為分擔，均為共同正
    犯。爰審酌選舉乃民主政治之重要基石，被告丁○○及乙○○不思以合法競選之
    方式，使渠等所支持之侯選人正當順利當選，竟以傳播不實文宣之方式企圖影響
    選舉之公正性，使選舉結果產生錯誤，其犯罪之手段、目的，犯罪後之態度尚稱
    良好等一切情狀，各量處如主文所示之刑，並均諭知易科罰金之折算標準，且均
    依公職人員選舉罷免法第九十八條第三項宣告褫奪公權各一年。至扣案之文宣共
    一千三百三十七張，係共犯即上開二名成年男子所有，且供犯本罪所用之物，業
    據被告丁○○及乙○○供承在卷，爰依刑法第三十八條第一項第二款之規定宣告
    沒收。末查被告丁○○及乙○○前均未曾受有期徒刑以上刑之宣告，有臺灣高等
    法院被告全國前案紀錄表及臺灣臺中地方法院檢察署刑案資料查註紀錄表在卷可
    稽，其等均因一時短於思慮，致觸犯本案犯行，經此次起訴審判後，當能知所警
    惕，信無再犯之虞，本院認為前開對其等宣告之刑，均以暫不執行為適當，併均
    宣告緩刑二年，以啟自新。
乙、被告丙○○部分：
一、公訴意旨略以：被告丙○○明知甲○○乃新盛里里長之候選人，竟因公井存廢問
    題，而與被告丁○○、乙○○共同基於使里長候選人甲○○不當選之犯意聯絡，
    先於九十一年六月三日下午十時許，在臺中縣東勢鎮○○路上國稅局對面之小吃
    店，收取二名年籍不詳之成年男子所託付散發，其上載有「公井沒被廢，莊民就
    阿彌陀佛了」、「是誰無視井的存在，雜亂堆棄廢建材」、「聽說有人要廢井，
    莊民恐慌來護井」、「緊張、緊張、緊張，誰把公井挖壞了」「騙選民、選票」
    及「候選人吳ＸＸ（Ｘ聰）兒（俊Ｘ、俊Ｘ、慧Ｘ）拜、、」等，足以影射里長
    候選人甲○○乃無視公井之存在而欲廢公井等不實事項之文字及圖片之文宣共二
    箱（共約一千五百張），其後旋即由被告丁○○騎乘車牌號碼ＫＤＧ─八九三號
    之重型機車載運上開文宣一箱，沿臺中縣東勢鎮○○路由和平往東勢方向散發，
    而由被告乙○○駕駛車牌號碼ＧＯ─四三七六號之箱型車搭載被告丙○○，沿台
    中縣東勢鎮○○路由東勢往和平方向散發另一箱文宣，足以生損害於候選人甲○○。迄於同日下午十一時四十分許，被告丁○○、乙○○籍丙○○沿途散發上開
    文宣之際，適為當地居民林國榮發現而報警處理，始查悉上情，並扣得未及散發
    之文宣共一千三百三十七張。因認被告丙○○涉有違反公職人員選舉罷免法第九
    十二條之罪嫌。
二、公訴人認被告丙○○涉犯上開罪嫌，無非係以上開事實，業據被害人甲○○指述
    甚詳，並有照片及八十九年度豐簡字第二０六號民事判決附卷足參，且有不實文
    宣共一千三百三十七張扣案可憑，為其論據。
三、按犯罪事實應依證據認定之，無證據不得推定其犯罪事實；又被告否認犯罪事實
    所持之辯解，縱屬不能成立，仍非有積極證據足以證明其犯罪行為，不能遽為有
    罪之認定，刑事訴訟法第一百五十四條、最高法院三十年上字一八三一號判例參
    照。復按刑事訴訟法上所謂認定犯罪事實之證據，係指足以認定被告確有犯罪行
    為之積極證據而言，該項證據自須適合於被告犯罪事實之認定，始得採為斷罪資
    料；且犯罪事實之認定，應憑真實之證據，倘證據是否真實尚欠明顯，自難以擬
    制推測之方法，為其判斷之基礎；另證據之證明力，固屬於法院判斷之自由，惟
    證據本身如有瑕疵，則在瑕疵未能究明以前，遽採為有罪之根據，即難謂適法，
    最高法院二十九年上字第三一○五號、五十三年台上字第六五六號及三十二年上
    字第九七一號分別著有判例可資參照。
四、訊據被告丙○○固對其確於上開時、地，由被告乙○○搭載散發上開文宣時為警
    查獲等情供承不諱，核與被告丁○○及乙○○供述情節相符，並有照片及現場圖
    在卷足參，且有文宣共一千三百三十七張扣案可憑；惟其仍堅詞否認有何共同傳
    播不實文宣虛構事實之犯行，辯稱：其當日僅適巧騎乘機車至新盛里找尋友人即
    被告丁○○，並同至附近小吃店吃宵夜，被告丁○○即要其搭乘被告乙○○駕駛
    之車輛兜風，上開不明文宣均係被告乙○○所散發，其並未散發，亦不知該文宣
    上所載為何及新盛里里長之候選人有何人等語。經查：
（一）被告丙○○自始辯稱其當日僅係適巧至新盛里找被告丁○○，並不知該里有何
      里長候選人及有無公井存廢之問題，更不知上開文宣所為何用等情，既核與被
      告丁○○及乙○○於偵查及本院審理時所為陳述之情節均相符，又被告丙○○
      確非該新盛里之里民，而係臺中縣東勢鎮中嵙里之里民等情，復有被告丙○○
      之年籍資料在卷足參，則被告丙○○辯稱其不知新盛里之里長選情及扣案之文
      宣上所載事項為何等語，自屬有據，而被告丙○○主觀上當尚無使該新盛里里
      長候選人甲○○不當選之意圖，且不知該文宣之內容究有無不實之事等情，已
      堪認定。
（二）又查，被告丙○○辯稱其係騎乘機車至被告丁○○住處閒坐後，另與被告丁○○及乙○○共同外出至豐勢路附近吃宵夜，事後係因被告丁○○要其搭乘由被
      告乙○○所駕駛之車輛，其遂坐上該車兜風，並無主動散發該不明文宣，均係
      被告乙○○獨自沿途散發等語，復據被告丁○○、乙○○迭次於偵查及本院審
      理時供述甚詳，自尚難以被告丙○○乃係於被告乙○○駕車散發上開不實文宣
      之際隨同在側而為警查獲，即遽認被告丙○○有何散布不實文宣之行為。綜觀
      上情，參諸卷內現存資料，既尚無其他積極證據足資認定被告丙○○主觀上具
      有與被告丁○○、乙○○等四人共同使里長候選人甲○○不當選之犯意聯絡，
      且客觀上復有就傳播不實文宣之行為予以分擔等情，當核與公訴人所指上開罪
      嫌之構成要件不該當，而難以該罪相繩，揆諸前揭規定及判例意旨，自屬不能
      證明被告丙○○犯罪，應為無罪判決之諭知。
據上論斷，應依刑事訴訟法第二百九十九條第一項前段、第三百零一條第一項，公職
人員選舉罷免法第九十二條、第九十八條第三項，刑法第十一條前段、第二十八條、
第四十一條第一項前段、第三十七條第二項、第七十四條第一款、第三十八條第一項
第二款，罰金罰鍰提高標準條例第二條，判決如主文。
中      華      民      國      九十一      年    八    月    二十三    日
                                臺灣臺中地方法院刑事第二庭
                                        法  官  許  惠  瑜
右正本證明與原本無異。
如不服本判決，應於判決送達後十日內向本院提出上訴狀，上訴於臺灣高等法院臺中
分院（須附繕本）。
                                        書記官
中      華      民      國      九十一      年    八    月    二十六    日
附錄法條：
公職人員選舉罷免法第九十二條
意圖使候選人當選或不當選，以文字、圖畫、錄音、錄影、演講或他法，散布謠言或
傳播不實之事，足以生損害於公眾或他人者，處五年以下有期徒刑。
